---
title: "3 Recol·lecció de dades i mostres"
author: "Mètodes empírics 2"
date: "22/04/2024"
output:
  xaringan::moon_reader:
    nature:
      highlightLines: true
      highlightStyle: github
---

```{r preamble, echo=FALSE, message=FALSE, warning=FALSE}
library(dplyr)
library(ggplot2)
```

# Avui

.large[
* Mostres

* Control

* On són les dades?

* Distribucions

]

---

class: inverse, center

# Mostres

---

<br><br><br><br>
<div class="warning" style='padding:0.1em; background-color:#E9D8FD; color:#69337A'>
<span>
<p style='margin-top:1em; text-align:center'>
<b>Què és una mostra? Dóna un exemple</b>
</p>
</p></span>
</div>


---

## Tipus de mostres
**Mostra completa**:
tota la població d'interès
<br>
<br>
--
**Mostra representativa/sense biaix**: presa de la mostra completa amb un mètode que no depèn de la mostra que s'està prenent
<br>
<br>
--
**Mostra no representativa/amb biaix**: les dades són influenciades pel mètode de presa

---

## Tipus de mostres


<br><br><br><br>
<div class="warning" style='padding:0.1em; background-color:#E9D8FD; color:#69337A'>
<span>
<p style='margin-top:1em; text-align:center'>
<b>Per la pregunta <br><br> "És la l-velaritzada (vs. no velaritzada) un fonéma del Català?" <br><br>dóna un exemple d'una mostra representativa i una no representativa</b>
</p>
</p></span>
</div>



---


## Mida de mostra

<br><br><br><br>
<div class="warning" style='padding:0.1em; background-color:#E9D8FD; color:#69337A'>
<span>
<p style='margin-top:1em; text-align:center'>
<b>Per la pregunta <br><br> "És la l-velaritzada (vs. no velaritzada) un fonéma del Català?" <br><br>quina diferència fa si tinc una mostra de 5 persones o una de 1000?</b>
</p>
</p></span>
</div>

---

## Mida de mostra (p = 0.52)

Assumeix que la probabilitat que una paraula curta sigui usada per a (i) un significat freqüent és $0.52$ vs. (ii) un significat menys freqüent.

<br><br><br><br>
<div class="warning" style='padding:0.1em; background-color:#E9D8FD; color:#69337A'>
<span>
<p style='margin-top:1em; text-align:center'>
<b>Què tan gran ha de ser la mostra per detectar aquesta diferència?</b>
</p>
</p></span>
</div>

---

```{r,echo=FALSE, warning=FALSE, fig.align='center', fig.height=9, fig.width=10}
set.seed(123)
p <- 0.52
sample5 <- rbinom(n=5,size=1,prob=p)
sample10 <- rbinom(n=10,size=1,prob=p)
sample15 <- rbinom(n=15,size=1,prob=p)
sample50 <- rbinom(n=50,size=1,prob=p)
sample555 <- rbinom(n=555,size=1,prob=p)
sample1000 <- rbinom(n=1000,size=1,prob=p)
samplesize <- c(rep('5',5),
                rep('10',10),
                rep('15', 15),
                rep('50', 50),
                rep('555',555),
                rep('1000', 1000)) 
dt <- c(sample5,sample10,sample15,sample50,sample555,sample1000)
df <- data.frame(sample_size = factor(samplesize,
                                         levels=c('5', '10', '15',
                                                  '50', '555', '1000')
                                         ),
                 data = dt)

means <-aggregate(data ~  sample_size, df, mean)
means$data <- round(means$data, 2)

ggplot(df, aes(x = data)) +
  facet_wrap(~sample_size, scales='free') +
  geom_histogram(bins=5, fill='indianred') +
  geom_text(data = means, aes(label = data, y = c(2.5,5,8,25,240,400), x = 0.5), size=12) +
  theme_minimal(base_size=25) +
  theme(axis.title.x=element_blank(),
        axis.text.x=element_blank(),
        axis.ticks.x = element_blank(),
        axis.title.y=element_blank()) 


```

---

## Mida de mostra (p = 0.65)

Assumeix que la probabilitat que una paraula curta sigui usada per a (i) un significat freqüent és $0.65$ vs. (ii) un significat menys freqüent.

---

```{r,echo=FALSE, warning=FALSE, fig.align='center', fig.height=9, fig.width=10}
set.seed(123)
p <- 0.65
sample5 <- rbinom(n=5,size=1,prob=p)
sample10 <- rbinom(n=10,size=1,prob=p)
sample15 <- rbinom(n=15,size=1,prob=p)
sample50 <- rbinom(n=50,size=1,prob=p)
sample555 <- rbinom(n=555,size=1,prob=p)
sample1000 <- rbinom(n=1000,size=1,prob=p)
samplesize <- c(rep('5',5),
                rep('10',10),
                rep('15', 15),
                rep('50', 50),
                rep('555',555),
                rep('1000', 1000)) 
dt <- c(sample5,sample10,sample15,sample50,sample555,sample1000)
df <- data.frame(sample_size = factor(samplesize,
                                         levels=c('5', '10', '15',
                                                  '50', '555', '1000')
                                         ),
                 data = dt)

means <-aggregate(data ~  sample_size, df, mean)
means$data <- round(means$data, 2)

ggplot(df, aes(x = data)) +
  facet_wrap(~sample_size, scales='free') +
  geom_histogram(bins=5, fill = 'indianred') +
  geom_text(data = means, aes(label = data, y = c(2.5,5,8,25,240,400), x = 0.5), size=12) +
  theme_minimal(base_size=25) +
  theme(axis.title.x=element_blank(),
        axis.text.x=element_blank(),
        axis.ticks.x = element_blank(),
        axis.title.y=element_blank()) 


```

---


## Mida de muestra (p = 0.9)

Assumeix que la probabilitat que una paraula curta sigui usada per a (i) un significat freqüent és $0.9$ vs. (ii) un significat menys freqüent.

---

```{r,echo=FALSE, warning=FALSE, fig.align='center', fig.height=9, fig.width=10}
set.seed(123)
p <- 0.9
sample5 <- rbinom(n=5,size=1,prob=p)
sample10 <- rbinom(n=10,size=1,prob=p)
sample15 <- rbinom(n=15,size=1,prob=p)
sample50 <- rbinom(n=50,size=1,prob=p)
sample555 <- rbinom(n=555,size=1,prob=p)
sample1000 <- rbinom(n=1000,size=1,prob=p)
samplesize <- c(rep('5',5),
                rep('10',10),
                rep('15', 15),
                rep('50', 50),
                rep('555',555),
                rep('1000', 1000)) 
dt <- c(sample5,sample10,sample15,sample50,sample555,sample1000)
df <- data.frame(sample_size = factor(samplesize,
                                         levels=c('5', '10', '15',
                                                  '50', '555', '1000')
                                         ),
                 data = dt)

means <-aggregate(data ~  sample_size, df, mean)
means$data <- round(means$data, 2)

ggplot(df, aes(x = data)) +
  facet_wrap(~sample_size, scales='free') +
  geom_histogram(bins=5, fill='indianred') +
  geom_text(data = means, aes(label = data, y = c(2.5,5,8,25,240,400), x = 0.5), size=12) +
  theme_minimal(base_size=25) +
  theme(axis.title.x=element_blank(),
        axis.text.x=element_blank(),
        axis.ticks.x = element_blank(),
        axis.title.y=element_blank()) 


```

---

* Tant biaix com mida importen

* Però quant importen es respon en funció de la pregunta i l'efecte que esperes, a priori

---

class: inverse, center

# Control

---

# Estudis pilot

Versió a petita escala de la teva anàlisi

* Comproveu si el pla d'anàlisi és realitzable

* Comprova la qualitat del pla d'anàlisi, però no necessàriament la seva sensibilitat (en funció de la mida de l'efecte)

* Estalvia temps i diners

---

# Simulacions

Versió idealitzada de la teva anàlisi

* Comprova si el pla d'anàlisi (sense recol·lecció) és realitzable

* Comprova la qualitat del pla d'anàlisi i la seva sensibilitat

* Cec a problemes de recol·lecció; només és tan bo com les teves suposicions

* Estalvia (més) temps i diners

---

class: inverse, center

# On són les dades?

---

# Experimentales

* Laboratori (eye-tracking, fMRI)

* Plataformes online (MTurk, Prolific, Google Forms)

* Recol·lecció "al carrer"

* Dades de previs estudis (SWOW, NoRaRe, SimLex-999, VisualGenome)


---

# Dades no/semi estructurades

* Corpora (Wikipèdia, Twitter)

* Scraping

* Dades de previs estudis (CLICS)

* Models (word embeddings; language models)

---

class: inverse, center

# Manipulació de dades experimentals amb R

---

class: inverse, center

# Distribucions

---

<br><br><br><br>
<div class="warning" style='padding:0.1em; background-color:#E9D8FD; color:#69337A'>
<span>
<p style='margin-top:1em; text-align:center'>
<b>Què és una distribució?</b>
</p>
</p></span>
</div>


---

## Distribucio normal (Gaussiana)

.pull-left[
```{r, echo=FALSE, warning=FALSE, message=FALSE}
x <- rnorm(n=10000,mean=170,sd=2)
df <- data.frame(datos = x)

ggplot(df, aes(x = datos)) +
  geom_histogram(aes(y = ..density..), fill='indianred', col='black', bins=30) + 
  theme_minimal(base_size=20) + 
  geom_density() + 
  theme(axis.title.y=element_blank(),
        axis.title.x = element_blank())

```
]
.pull-right[
**y ~ Normal(** $\mu$, $\sigma$ **)**
<br>
<br>
**y ~ Normal(** mitja, desv. est. **)**
<br>
<br>
**y ~ Normal(170, 2)**

]

---

## Distribucio normal (Gaussiana)

* **Valors possibles:** numeros reals

* **Paràmetres:** mitjana, desviació estàndard

* Comú "a la natura" i epistèmicament lleugera

---

## Distribucio Bernoulli (Binomial)

.pull-left[
```{r, echo=FALSE, warning=FALSE, message=FALSE}
x <- rbinom(n = 5000, size = 1, p = 0.5) 
df <- data.frame(datos = x)

ggplot(df, aes(x = datos)) +
  geom_histogram(fill='indianred', col='black', bins=30) + 
  theme_minimal(base_size=20) + 
  theme(axis.title.y=element_blank(),
        axis.title.x = element_blank())

```
]
.pull-right[
**y ~ Bernoulli(** $p$ **)**
<br>
<br>
**y ~ Bernoulli(** prob. d'èxit **)**
<br>
<br>
**y ~ Bernoulli(0.5)**

]

---

## Distribucio Bernoulli (Binomial)

* **Valors possibles:** $0$ o $1$

* **Paràmetres:** probabilitat d'èxit ( $1$ )

* Comú en experiments i ciències socials

---


## Distribucio Poisson
.pull-left[
```{r, echo=FALSE, warning=FALSE, message=FALSE}
x <- rpois(n = 50000, lambda = 170)
df <- data.frame(datos = x)

ggplot(df, aes(x = datos)) +
  geom_histogram(fill='indianred', col='black', bins=20) + 
  theme_minimal(base_size=20) + 
  theme(axis.title.y=element_blank(),
        axis.title.x = element_blank())

```
]
.pull-right[
**y ~ Poisson(** $\lambda$ **)**
<br>
<br>
**y ~ Poisson(** ritme **)**
<br>
<br>
**y ~ Poisson(170)**

]

---

## Distribucio Poisson

* **Valors possibles:** numeros naturals + 0

* **Paràmetres:** ritme ( expectativa de mitja )

* Comú en ciències socials, quan comptem esdeveniments

* La seva variància és igual al seu ritme/mitjana $\Rightarrow$ <br>la seva desviació estàndard és $\sqrt{\lambda}$

---

class: inverse

# Propera sessió

* Lliurament de "Assignment 2" (08:00 AM 29/04)

***

* **Introducció a la regressió**

