---
title: "4 Introducció a la regressió"
author: "Mètodes empírics 2"
date: "02/05/2023"
output:
  xaringan::moon_reader:
    nature:
      highlightLines: true
      highlightStyle: github
---

```{r preamble, echo=FALSE, message=FALSE, warning=FALSE}
library(dplyr)
library(ggplot2)
```

# Avui

.large[

* Aprofitant distribucions (R)

* Intuïcions

* Línies

* Regressió lineal


]

---

class: inverse, center

# Aprofitant distribucions (R)

---

class: inverse, center

# Intuïcions

---

## Regressió

Tècnica fonamental per predir un **resultat** a base d'un o més **predictors**

* Predicció

* Exploració d'associacions

* Extrapolació

* Inferència causal

---

## Regressió lineal

Estimació de relació **lineal** entre resultat ( $y$ ) i un o més predictors ( $x$ ). Una altra formulació: Estimació de predicció de $y$ a base de $x$.

```{r, echo=FALSE, warning=FALSE, message=FALSE,fig.align='center',out.width='55%'}
library(ggplot2)

set.seed(123)

x <- rnorm(n = 34, mean = 20, sd = 2)
err <- rnorm(n = 34, mean = 0,sd=1)
y <- x/2 + err

df <- data.frame(resultat = y, predictor = x)
ggplot(df, aes(x = resultat, y = predictor)) +
  geom_point() +
  geom_smooth(method='lm') +
  theme_minimal(base_size=25) +
  xlab('predictor (x)') +
  ylab('resultat (y)')
```

---

## Regressió lineal (exemple)

Estimació de relació **lineal** entre resultat ( *to* ) i un o més predictors ( *sexe*; *context*; *edat* ). Una altra formulació: Estimació de predicció de *to* a base de *sexe* i/o *context* i/o *edat*.

```{r, echo=FALSE, warning=FALSE, message=FALSE,fig.align='center',out.width='55%'}
set.seed(121)
#df <- read_csv("https://tinyurl.com/polite-data") #download data 
#df_male <- df %>% filter(gender == 'M', context=='pol')

ages <- rpois(n=100, lambda=20)
pitch <- 160 - (3 * ages) + rnorm(n=100,mean=0,sd=30)
df <- data.frame(ages = ages, pitch = pitch)

ggplot(df, aes(x = ages, y = pitch)) +
  geom_point() +
  theme_minimal(base_size=25) +
  xlab('edat (x)') +
  ylab('to (y)')
```

---


## Regressió lineal (exemple)

Estimació de relació **lineal** entre resultat ( *to* ) i un o més predictors ( *sexe*; *context*; *edat* ). Una altra formulació: Estimació de predicció de *to* a base de *sexe* i/o *context* i/o *edat*.


```{r, echo=FALSE, warning=FALSE, message=FALSE,fig.align='center',out.width='55%'}
set.seed(121)
#df <- read_csv("https://tinyurl.com/polite-data") #download data 
#df_male <- df %>% filter(gender == 'M', context=='pol')

ages <- rpois(n=100, lambda=20)
pitch <- 160 - (3 * ages) + rnorm(n=100,mean=0,sd=30)
df <- data.frame(ages = ages, pitch = pitch)

ggplot(df, aes(x = ages, y = pitch)) +
  geom_point() +
  geom_smooth(method='lm') +
  theme_minimal(base_size=25) +
  xlab('edat (x)') +
  ylab('to (y)')
```

---


## Regressió lineal (exemple)

Estimació de relació **lineal** entre resultat ( *to* ) i un o més predictors ( *sexe*; *context*; *edat* ). Una altra formulació: Estimació de predicció de *to* a base de *sexe* i/o *context* i/o *edat*.


```{r, echo=FALSE, warning=FALSE, message=FALSE,fig.align='center',out.width='55%'}
set.seed(120)
library(readr)
df <- read_csv("https://tinyurl.com/polite-data") %>% #download data 
      mutate(context = as.factor(context),
             gender =  as.factor(gender))
df$ctx = ifelse(df$context == 'pol', 1, 0)

ggplot(df, aes(x = ctx , y = pitch)) +
  geom_point() +
  theme_minimal(base_size=25) +
  xlab('informal           formal') +
  ylab('to (y)') +
  scale_x_discrete(labels=c("0" = "Informal", "1" = "Polite",
                              "0.5" = ''))
```

---



## Regressió lineal (exemple)

Estimació de relació **lineal** entre resultat ( *to* ) i un o més predictors ( *sexe*; *context*; *edat* ). Una altra formulació: Estimació de predicció de *to* a base de *sexe* i/o *context* i/o *edat*.

```{r, echo=FALSE, warning=FALSE, message=FALSE,fig.align='center',out.width='55%'}
set.seed(120)
library(readr)
df <- read_csv("https://tinyurl.com/polite-data") %>% #download data 
      mutate(context = as.factor(context),
             gender =  as.factor(gender))
df$ctx = ifelse(df$context == 'pol', 1, 0)

ggplot(df, aes(x = ctx , y = pitch)) +
  geom_point() +
  geom_smooth(method='lm') +
  theme_minimal(base_size=25) +
  xlab('informal           formal') +
  ylab('to (y)') +
  scale_x_discrete(labels=c("0" = "Informal", "1" = "Polite",
                              "0.5" = ''))
```

---

class: inverse, center

# Repassant línies

---

```{r, echo=FALSE, message=FALSE, warning=FALSE, fig.align='center',out.width='80%'}

x = seq(1,10)
y = seq(1,10)
df <- data.frame(x = x, y = y)

ggplot(df, aes(x,y)) +
    theme_minimal(base_size=25) +
    scale_y_continuous(breaks = seq(1,10)) +
    scale_x_continuous(breaks = seq(1,10))
```

---

```{r, echo=FALSE, message=FALSE, warning=FALSE, fig.align='center',out.width='80%'}

x = seq(1,10)
y = seq(1,10)
df <- data.frame(x = x, y = y)

ggplot(df, aes(x,y)) +
    geom_point(aes(), alpha=0) +
    geom_hline(yintercept = 5, col='indianred', size=2) +
    geom_text(aes(x = 5, y = 5.5), label = 'y = 5', size=10, col='indianred') + 
    theme_minimal(base_size=25) +
    scale_y_continuous(breaks = seq(1,10)) +
    scale_x_continuous(breaks = seq(1,10)) 
```

---
```{r, echo=FALSE, message=FALSE, warning=FALSE, fig.align='center',out.width='80%'}

x = seq(1,10)
y = seq(1,10)
df <- data.frame(x = x, y = y)

ggplot(df, aes(x,y)) +
    geom_point(aes(), alpha=0) +
    geom_hline(yintercept = 5, col='indianred', size=2) +
    geom_text(aes(x = 5, y = 5.5), label = 'y = 5', size=10, col='indianred') +     geom_hline(yintercept = 2, col='steelblue', size=2) +
    geom_text(aes(x = 2, y = 2.5), label = 'y = 2', size=10, col='steelblue') +
    theme_minimal(base_size=25) +
    scale_y_continuous(breaks = seq(1,10)) +
    scale_x_continuous(breaks = seq(1,10)) 
```

---
```{r, echo=FALSE, message=FALSE, warning=FALSE, fig.align='center',out.width='80%'}

x = seq(0,10)
y = seq(0,10)
df <- data.frame(x = x, y = y)

ggplot(df, aes(x,y)) +
    geom_point(aes(), alpha=0) +
    geom_abline(slope = 1, intercept = 2,  col='indianred', size=2) +
    geom_text(aes(x = 5, y = 5.5), label = 'y = 2 + x', size=10, col='indianred') +    
  geom_hline(yintercept = 2, col='steelblue', size=2) +
    geom_text(aes(x = 2, y = 2.5), label = 'y = 2', size=10, col='steelblue', size=2) +
    theme_minimal(base_size=25) +
    scale_y_continuous(breaks = seq(0,10)) +
    scale_x_continuous(breaks = seq(0,10))
```


---

```{r, echo=FALSE, message=FALSE, warning=FALSE, fig.align='center',out.width='80%'}

x = seq(0,10)
y = seq(0,10)
df <- data.frame(x = x, y = y)

ggplot(df, aes(x,y)) +
    geom_point(aes(), alpha=0) +
    geom_abline(slope = 1, intercept = 2,  col='indianred', size=2) +
    geom_text(aes(x = 5, y = 5.5), label = 'y = 2 + x', size=10, col='indianred') +
    geom_abline(slope = 1*0.5, intercept = 2,  col='lightskyblue',size=2) +
    geom_text(aes(x = 8, y = 4.5), label = 'y = 2 + (0.5*x)', size=10, col='lightskyblue') +
    geom_hline(yintercept = 2, col='steelblue', size=2) +
    geom_text(aes(x = 2, y = 2.5), label = 'y = 2', size=10, col='steelblue') +
    theme_minimal(base_size=25) +
    scale_y_continuous(breaks = seq(0,10)) +
    scale_x_continuous(breaks = seq(0,10))
```

---

# to en funció a edat

```{r, echo=FALSE, message=FALSE, warning=FALSE, fig.align='center',out.width='65%'}
set.seed(121)

ages <- rpois(n=100, lambda=20)
pitch <- 160 - (3 * ages) + rnorm(n=100,mean=0,sd=30)
df <- data.frame(ages = ages, pitch = pitch)

ggplot(df, aes(x = ages, y = pitch)) +
  geom_point() +
  theme_minimal(base_size=25) +
  xlab('edat (x)') +
  ylab('to (y)')
```

---

# to = $\beta_0$ + ( $\beta_1 \times$ edat)

```{r, echo=FALSE, message=FALSE, warning=FALSE, fig.align='center',out.width='65%'}
set.seed(121)
#df <- read_csv("https://tinyurl.com/polite-data") #download data 
#df_male <- df %>% filter(gender == 'M', context=='pol')

ages <- rpois(n=100, lambda=20)
pitch <- 160 - (3 * ages) + rnorm(n=100,mean=0,sd=30)
df <- data.frame(ages = ages, pitch = pitch)

ggplot(df, aes(x = ages, y = pitch)) +
  geom_point() +
  theme_minimal(base_size=25) +
  xlab('edat (x)') +
  ylab('to (y)')
```

---

# to = 110 + (1.5 $\times$ edat) ?
```{r, echo=FALSE, message=FALSE, warning=FALSE, fig.align='center',out.width='65%'}
set.seed(121)
#df <- read_csv("https://tinyurl.com/polite-data") #download data 
#df_male <- df %>% filter(gender == 'M', context=='pol')

ages <- rpois(n=100, lambda=20)
pitch <- 160 - (3 * ages) + rnorm(n=100,mean=0,sd=30)
df <- data.frame(ages = ages, pitch = pitch)

ggplot(df, aes(x = ages, y = pitch)) +
  geom_point() +
  geom_abline(intercept = 110, slope = 1.5, col='indianred', size=2) + 
  geom_text(aes(x = 25, y = 165), label = 'y = 110 + 1.5 * x', size=10, col='indianred') +
  theme_minimal(base_size=25) +
  xlab('edat (x)') +
  ylab('to (y)')
```

---
# Intuïció de l'algorisme de regressió

Cerca la línia que minimitza l'error (quadrat)

En altres paraules: Cerca la línia que és més a prop dels punts (i.e., de les dades)

---

# On posaríeu la línia?

```{r, echo=FALSE, message=FALSE, warning=FALSE, fig.align='center',out.width='65%'}
set.seed(121)

ages <- rpois(n=100, lambda=20)
pitch <- 160 - (3 * ages) + rnorm(n=100,mean=0,sd=30)
df <- data.frame(ages = ages, pitch = pitch)

ggplot(df, aes(x = ages, y = pitch)) +
  geom_point() +
  theme_minimal(base_size=25) +
  xlab('edat (x)') +
  ylab('to (y)')
```

---
# to = 159 + (-2.9 $\times$ edat)

```{r, echo=FALSE, message=FALSE, warning=FALSE, fig.align='center',out.width='65%'}
set.seed(121)
#df <- read_csv("https://tinyurl.com/polite-data") #download data 
#df_male <- df %>% filter(gender == 'M', context=='pol')


ages <- rpois(n=100, lambda=20)
pitch <- 160 - (3 * ages) + rnorm(n=100,mean=0,sd=30)
df <- data.frame(ages = ages, pitch = pitch)
m <- lm(df$pitch ~ df$ages)


ggplot(df, aes(x = ages, y = pitch)) +
  geom_point() +
  geom_abline(intercept = coef(m)[[1]], slope =coef(m)[[2]], col='indianred', size=2) + 
  geom_text(aes(x = 25, y = 165), label = 'y = 159 + -2.9 * x', size=10, col='indianred') +
  theme_minimal(base_size=25) +
  xlab('edat (x)') +
  ylab('to (y)')
```

---

class: inverse, center

# Regressió lineal

---

## Regressió lineal

Estimat de relació **lineal** entre resultat ( $y$ ) i un o més predictors.

Amb un sol predictor $x$:

<br> 
$$\Large y_i \sim \text{Normal}(\mu_i,\sigma),$$
$$\Large \mu_i  = \beta_0 + \beta_1 x_i$$

---

## Regressió lineal

Estimat de relació **lineal** entre *to* ( $y$ ) i un o més predictors.

Amb un sol predictor *edat*:

<br>

$$\Large y_i \sim \text{Normal}(\mu_i,\sigma),$$
$$\Large \mu_i  = \beta_0 + \beta_1 \text{edat}_i$$
---
# Regresió lineal (R)

```{r,echo=TRUE,warning=FALSE, message=FALSE}
head(df)
nrow(df)
```


---

# Regresió lineal (R)

```{r, echo=TRUE, message=FALSE, warning=FALSE}
pitch_model <- lm(formula = pitch ~ 1 + ages,
                  data    = df) 
pitch_model
```

<br>
***
<br>
$$to_i = 159 + (-2.9 \times \text{edat}_i)$$
--

Quina és la predicció del to esperat d'una persona de 12 anys? I d'una de 25?

---

# Més enllà de prediccions

```{r}
summary(pitch_model)
```

---

# Residuals
Differència entre predicció i resultat real.


```{r}
summary <- summary(pitch_model)
summary$residuals[1:5]
```

---

# Residuals

```{r, fig.align='center',out.width='65%'}
plot(pitch_model$residuals)
```

---

# Més enllà de prediccions

```{r}
summary(pitch_model)
```

---

# Error estàndard (standard error)
Incertesa del model respecte d'un paràmetre (en funció de les dades)

```{r, warning=FALSE, message=FALSE}
summary$coefficients
```

---

# Més enllà de prediccions

```{r}
summary
```

---

# Residual estàndard error

El valor (estimat) de l'error del model. Correspon a $\sigma$
<br><br>
$$\Large y \sim \text{Normal}(\mu, \mathbf{\sigma})$$
$$\Large\mu_i = \beta_0 + \beta_1 x_1 + ... \beta_n x_n$$

---

# Goodness of fit

$R^2$ és la proporció de la variància del resultat que expliquen els predictors. 

```{r}
summary$r.squared
```


---

# Més enllà de prediccions

```{r}
summary
```
---

class: inverse
# Propera sessió

* Lliurament de "Assignment 3" (08:00 AM 09/05)
* Lliurament de part I de "Revisió per parells" (08:00 AM 11/05)

***

* **Regressió amb més d'un predictor**

---

# Transformacions: Centrar

Centrar dades implica restar una constant a tots els valors d'una variable

```{r}
mean(df$ages)                           #promedio de edades
df$ages.cent <- df$ages - mean(df$ages) #var. centrado
lm(df$pitch ~ df$ages.cent)             #coefficiente centrado
```


