---
title: "6 Regresión generalizada I"
author: "Métodos empíricos 2"
date: "17/05/2022"
output:
  xaringan::moon_reader:
    nature:
      highlightLines: true
      highlightStyle: github
---

```{r preamble, echo=FALSE, message=FALSE, warning=FALSE}
library(dplyr)
library(ggplot2)
```

# Hoy

.large[

* Caso de estudios

* Límites de modelos lineales 

* Generalización

]

---

class: inverse, center

# Gestos a travéz de contextos y culturas

.footnote[
***
Brown et al. (to appear):  [Iconic gestures are modulated
by social context: A study of multimodal politeness across two cultures](). *Gesture*.
]

---

# Datos

```{r, echo=FALSE, warning=FALSE, message=FALSE}
df <- read.csv('https://tinyurl.com/gestures-data') #download data
head(df)
```

---


# Variables independientes (predictores)

* `gender`: M o F

* `context`: friend o prof

* `language`: Catalan o Korean

---

# Variable dependiente (resultado)

```{r, echo=FALSE, warning=FALSE, message=FALSE, fig.align='center', out.width='65%'}
library(ggplot2)

ggplot(df, aes(x = gestures)) + 
  geom_histogram(bins=30, col='black', fill= 'indianred') +
  theme_minimal(base_size=20)
```


---


# Variable dependiente (resultado)

```{r, echo=FALSE, warning=FALSE, message=FALSE}
df$gestures
```


---

class: inverse

# Límites de modelos lineales 
<br>
<br>
$$\Huge y_i \sim \text{Normal}(\mu_i, \sigma)$$

***

--
$$\Huge y_i \sim \text{Poisson}(\lambda_i)$$
$$\Huge y_i \sim \text{Bernoulli}(p_i)$$



---

# Modelo lineal

$$\Huge y_i \sim \text{Normal}(\mu_i, \sigma)$$
<br>
$$\Huge \mu_i = \beta_0 + \beta_1 x_1 + ... \beta_n x_n$$


---

# Modelo lineal generalizado: Normal



$$\Huge y_i \sim \text{Normal}(\mu_i, \sigma)$$
<br>
$$\Huge \mu_i = f(\beta_0 + \beta_1 x_1 + ... \beta_n x_n)$$
<br>

--

$$\Huge f(x) = x$$ 

---

# Modelo lineal generalizado: Poisson


$$\Huge y_i \sim \text{Poisson}(\lambda_i)$$
<br>
$$\Huge \lambda_i = f(\beta_0 + \beta_1 x_1 + ... \beta_n x_n)$$
--

<br>
$$\Huge f(x) = \text{exp}(x)$$ 

---

# Espacio exponencial

```{r, echo=FALSE, warning=FALSE, message=FALSE, fig.align='center', out.width='65%'}
x <- seq(-5,5)
y <- exp(x)

d <- data.frame(x,y)

ggplot(data = d, aes(x,y)) + geom_point(col='indianred',size=3) + theme_minimal(base_size=20) + xlab('Suma de predictores') + ylab('Lambda') 
```


---

# Modelo lineal generalizado: Poisson


$$\Huge y_i \sim \text{Poisson}(\lambda_i)$$
<br>
$$\Huge \lambda_i = exp(\beta_0 + \beta_1 x_1 + ... \beta_n x_n)$$
---

# Modelo lineal generalizado: Poisson


$$\Huge y_i \sim \text{Poisson}(\lambda_i)$$
<br>
$$\Huge log(\lambda_i) = \beta_0 + \beta_1 x_1 + ... \beta_n x_n$$

---


# Link functions canónicas

.pull-left[**Normal**: Identitad 

<br>

**Poisson**: Logarítmo

<br><br>
**Bernoulli/Binomial**: Logit 
]


.pull-right[
$$f(x) = x$$
<br>

$$f(x) = \text{exp}(x)$$
<br>
$$f(x) = \frac{exp(x)}{1 + exp(x)}$$
]

---

# Regresión de Poisson (R)

```{r, warning=FALSE, message=FALSE, eval=FALSE}
glm(formula = gestures ~ 1 + language,
    data    = df,
    family  = poisson(link = 'log')
    )
```

---


class: inverse, center

# Gestos a travéz de contextos y culturas

.footnote[
***
Brown et al. (to appear):  [Iconic gestures are modulated
by social context: A study of multimodal politeness across two cultures](). *Gesture*.
]

---

# Datos

```{r}
head(df)
```

---

# Gestos ~ Contexto

--

```{r, echo=FALSE, warning=FALSE, message=FALSE, fig.align='center', out.width='65%'}
ggplot(df, aes(x = gestures, fill = context)) +
         geom_histogram(bins=20, alpha=0.6, position='identity') +
         theme_minimal(base_size=20)
```

---


# Modelo 1: Contexto

```{r, warning=FALSE, message=FALSE}
m1_contexto <- glm(formula = gestures ~ 1 + context,
                   data    = df,
                   family  = poisson(link = 'log')
                   )

coef(m1_contexto)
```

--

*** 
<br>
$$\Large \lambda_i \approx \text{exp}(3.99 - (\text{polite} \times 0.18))$$

---


# Modelo 1: Contexto
$$\Large \lambda_i \approx \text{exp}(3.99 - (\text{polite} \times 0.18))$$

<br><br>

```{r}
exp(3.99 - 0.18) #expected gestures in polite context
exp(3.99)        #expected gestures in informal context
```

---

# Gestos ~ Lenguaje

--

```{r, echo=FALSE, warning=FALSE, message=FALSE, fig.align='center', out.width='65%'}
ggplot(df, aes(x = gestures, fill = language)) +
         geom_histogram(bins=20, alpha=0.6, position='identity') +
         theme_minimal(base_size=20)
```

---



# Modelo 2: Lenguaje

```{r, warning=FALSE, message=FALSE}
m2_lenguaje <- glm(formula = gestures ~ 1 + language,
                   data    = df,
                   family  = poisson(link = 'log')
                   )

coef(m2_lenguaje)
```


---

# Gestos ~ Género

--

```{r, echo=FALSE, warning=FALSE, message=FALSE, fig.align='center', out.width='65%'}
ggplot(df, aes(x = gestures, fill = gender)) +
         geom_histogram(bins=20, alpha=0.6, position='identity') +
         theme_minimal(base_size=20)
```

---



# Modelo 3: Género

```{r, warning=FALSE, message=FALSE}
m3_genero <- glm(formula   = gestures ~ 1 + gender,
                   data    = df,
                   family  = poisson(link = 'log')
                   )

coef(m3_genero)
```

---

# summary(m1_contexto)



```{r, echo=FALSE}
summary(m1_contexto)
```

---

# Akaike Information Criterion (AIC)

* Estimado de predicción fuera de muestra (out of sample prediction)

* Sirve de ranking relativo a otros modelos (que vieron los mismos datos)

* AIC más bajo $\Rightarrow$ mejor

---

# summary(m2_lenguaje)


```{r, echo=FALSE}
summary(m2_lenguaje)
```

---

# summary(m3_genero)

```{r, echo=FALSE}
summary(m3_genero)
```


---

# Modelo 4: 3 predictores

```{r}
m4_todos <-  glm(formula   = gestures ~ 1 + gender + context + language,
                   data    = df,
                   family  = poisson(link = 'log')
                   )
coef(m4_todos)
```

---

# Modelo 4: 3 predictores

```{r, echo=FALSE}
summary(m4_todos)
```

---

# Modelo 4: 2 predictores

```{r}
m5_casi_todos <-  glm(formula   = gestures ~ 1 + context + language,
                         data    = df,
                         family  = poisson(link = 'log')
                   )
coef(m5_casi_todos)

```

---

# Modelo 4: 2 predictores

```{r, echo=FALSE}
summary(m5_casi_todos)
```

---

# AICs

```{r}
m1_contexto$aic
m2_lenguaje$aic
m3_genero$aic
m4_todos$aic
m5_casi_todos$aic

```

---

class: inverse

# Próxima sesión

* Entrega de "Practical exercise" (08:00 AM 24/05)

***

* **Modelos lineales generalizados II**

*** 

* Entrega parte II de "Revisión por pares": 24/05 - 31/05

* Informe final: 28/06

