---
title: "5 Regressió amb més d'un predictor"
author: "Mètodes empírics 2" 
date: "09/05/2022"
output:
  xaringan::moon_reader:
    nature:
      highlightLines: true
      highlightStyle: github
---

```{r preamble, echo=FALSE, message=FALSE, warning=FALSE}
library(dplyr)
library(ggplot2)
```

# Avui

.large[
* Múltiples predictors

* Cas d'estudis (continuat)

***

* (In)significància estadística

]

---

class: inverse, center

# Múltiples predictors

---

# Mateixa fórmula, més sumands

$$\Large y \sim \text{Normal}(\mu,\sigma)$$
$$\Large \mu = \beta_0 + \beta_1 x_1 + ... \beta_n x_n$$

---

<br><br><br><br>
<div class="warning" style='padding:0.1em; background-color:#E9D8FD; color:#69337A'>
<span>
<p style='margin-top:1em; text-align:center'>
<b>Vols saber quins factors (no) afecten el to mitjà (Hertz) d'una persona. Un col·lega t'ha donat les dades següents:<br><br>https://tinyurl.com/polite-data<br><br>
<br>
1. Descriu les dades
<br><br>
2. Descriu com penses que les variables es podrien relacionar</b>
</p>
</p></span>
</div>

---

# Cas d'estudis: to

```{r}
df <- read.csv("https://tinyurl.com/polite-data")
head(df)
```



---

# Cas d'estudis: to

$$\Large \text{pitch}_i = \beta_0 + \beta_1 \text{gender}_i + \beta_2\text{context}_i$$
---


<br><br><br><br>
<div class="warning" style='padding:0.1em; background-color:#E9D8FD; color:#69337A'>
<span>
<p style='margin-top:1em; text-align:center'>
<b>Vols saber quins factors (no) afecten el to mitjà (Hertz) d'una persona. Un col·lega t'ha donat les dades següents:<br><br>https://tinyurl.com/polite-data<br><br>
<br>
1. Descriu les variants rellevants per a la teva anàlisi
</p>
</p></span>
</div>

---

# Descripció de variables (gènere)

```{r}
unique(df$gender)
df_m <- filter(df, gender == 'M')
nrow(df_m)

df_f <- filter(df, gender == 'F') 
nrow(df_f)
```

---

# Descripció de variables (context)

```{r}
unique(df$context)

df_inf <- filter(df, context == 'inf')
nrow(df_inf)

df_pol <- filter(df, context == 'pol')
nrow(df_pol)
```

---


# Descripció de variables (to)

```{r, warning=FALSE, fig.align='center', out.width='65%', echo=FALSE}
ggplot(data = df,
       aes(x = pitch)) +
  geom_histogram(bins=50, fill = 'indianred', col='black') +
  theme_minimal(base_size=20)
```

---

# Descripció de variables (to)

```{r}
mean(df$pitch)

median(df$pitch)

sd(df$pitch)

quantile(df$pitch)
```

---

# Possible relació entre predictor i variable (gènere)

```{r, echo=FALSE, fig.align='center', out.width='65%', echo=FALSE}
ggplot(df, aes(x = pitch, fill = gender)) +
         geom_histogram(bins=70, alpha=0.6, position='identity') +
         theme_minimal(base_size=20)
```

---

# Possible relació entre predictor i variable (gènere)


```{r, echo=FALSE, fig.align='center', out.width='65%', echo=FALSE}
ggplot(df, aes(y = pitch, x = gender)) +
         geom_point() +
         theme_minimal(base_size=20)
```

---


<br><br><br><br>
<div class="warning" style='padding:0.1em; background-color:#E9D8FD; color:#69337A'>
<span>
<p style='margin-top:1em; text-align:center'>
<b>Vols saber quins factors (no) afecten el to mitjà (Hertz) d'una persona. Un col·lega t'ha donat les dades següents:<br><br>https://tinyurl.com/polite-data<br><br>
<br>
1. Fes ús de mètodes descriptius per descriure la relació entre predictor (gènere) i resultat
</p>
</p></span>
</div>

---

# Possible relació entre predictor i variable (gènere)

```{r}
mean(df_m$pitch)

mean(df_f$pitch)

median(df_m$pitch)

median(df_f$pitch)
```

---

# Possible relació entre predictor i variable (gènere)

```{r}

sd(df_m$pitch)
sd(df_f$pitch)

quantile(df_m$pitch)
quantile(df_f$pitch)

```

---



<br><br><br><br>
<div class="warning" style='padding:0.1em; background-color:#E9D8FD; color:#69337A'>
<span>
<p style='margin-top:1em; text-align:center'>
<b>Vols saber quins factors (no) afecten el to mitjà (Hertz) d'una persona. Un col·lega t'ha donat les dades següents:<br><br>https://tinyurl.com/polite-data<br><br>
<br>
1. Crea un model de regressió lineal que prediu to a base de gènere.<br><br>
2. Què suggereix el model sobre la relació entre predictor i resultat?
</p>
</p></span>
</div>


---

# Model gènere

```{r}
pitch_model1 <- lm(formula = pitch ~ 1 + gender,
                   data    = df)
summary(pitch_model1)
```

---

# Model gènere

```{r}
coef(pitch_model1)
```

--

```{r}
mean(df_f$pitch)

mean(df_m$pitch)
```

---

# Possible relació entre predictor i variable (context)

```{r, echo=FALSE, fig.align='center', out.width='65%'}
ggplot(df, aes(x = pitch, fill = context)) +
         geom_histogram(bins=50, alpha=0.6, position='identity') +
         theme_minimal(base_size=20) 
```

---


# Possible relació entre predictor i variable (context)

```{r, echo=FALSE, fig.align='center', out.width='65%'}
ggplot(df, aes(y = pitch, x = context)) +
         geom_point() +
         theme_minimal(base_size=20) 
```

---

# Possible relació entre predictor i variable (context)

```{r}
mean(df_pol$pitch)

mean(df_inf$pitch)

median(df_pol$pitch)

median(df_inf$pitch)
```

---

# Possible relació entre predictor i variable (context)

```{r}
sd(df_pol$pitch)

sd(df_inf$pitch)

quantile(df_pol$pitch)

quantile(df_inf$pitch)
```

---

<br><br><br><br>
<div class="warning" style='padding:0.1em; background-color:#E9D8FD; color:#69337A'>
<span>
<p style='margin-top:1em; text-align:center'>
<b>Vols saber quins factors (no) afecten el to mitjà (Hertz) d'una persona. Un col·lega t'ha donat les dades següents:<br><br>https://tinyurl.com/polite-data<br><br>
<br>
1. Crea un model de regressió lineal que prediu to a base de context<br><br>
2. Què suggereix el model sobre la relació entre predictor i resultat?
</p>
</p></span>
</div>

---

# Model context

```{r}
pitch_model2 <- lm(formula = pitch ~ 1 + context,
                   data    = df)
summary(pitch_model2)
```

---

# Model context

```{r}
coef(pitch_model2)
```

--

```{r}
mean(df_pol$pitch)

mean(df_inf$pitch)
```

---

## Per què estem creant un model per descobrir una cosa que ja ens indica l'estadística descriptiva?

--

1. Entre altres: error estàndard; $R^2$; i residuals (cf. `pitch_model1` vs. `pitch_model2`)

2. Perquè es poden expandir a més predictors

---


# Model amb ambdós predictors

--

```{r}
pitch_model3 <- lm(formula = pitch ~ 1 + gender + context,
                   data    = df)
summary(pitch_model3)
```

---

# Tots els nostres models (paràmetres)

```{r}
summary(pitch_model3)$coefficients
```

```{r}
summary(pitch_model2)$coefficients
```

```{r}
summary(pitch_model1)$coefficients
```

---

# Tots els nostres models (goodness of fit)

```{r}
summary(pitch_model3)$r.squared
```

```{r}
summary(pitch_model2)$r.squared
```

```{r}
summary(pitch_model1)$r.squared
```

---

# Resum: regressió lineal

* Estimació de relació lineal entre un o més predictors i un resultat.

* Predicció de resultat a base de predictors (+ error)

* Permet relacions més complexes<br><br>$$ i = \beta_0 + \beta_1 (\text{context} \times \text{gender})$$<br> $$ i = \beta_0 + \beta_1 \text {log(age)}$$

* Estimació de (i) error de prediccions; (ii) incertesa sobre paràmetres; (iii) efecte condicional entre paràmetres

---

class: inverse

# (In)significància estadística

---

<br><br><br><br>
<div class="warning" style='padding:0.1em; background-color:#E9D8FD; color:#69337A'>
<span>
<p style='margin-top:1em; text-align:center'>
<b> Intuïtivament, que vol dir que un resultat és estadísticament significatiu?</b><br><br>Per exemple, "es demostra un efecte estadisticamente significatiu de reducció de desocupació en implementar mesura X"
<br><br>
<b>S'hauria d'implementar mesura X?</b>
</p>
</p></span>
</div>


---

# Significància estadística

Intuïció: un resultat és estadísticament significant quan és [improbable]() obtenir [un resultat així o més extrem]() sota [la hipotesi nul·la]() en repetir l'experiment ad infinitum

--

* El que compta com a *improvable* (deuria) depèn(dre) del context de la investigació. Un nombre comú a les ciències socials és [sota el 5%](); però pot (i deu) ser molt més baix.

--

* La *hipòtesi nul·la* és, comunament, el contrari al que un vol demostrar: No hi ha  diferència entre grup A i grup B; l'efecte d'A a B és 0; etc.

--

* *Així o més extrem* es refereix a: una diferència entre grup A i B (d'una mida suficient o més gran per decidir que hi ha una diferència); l'efecte d'A a B sent més gran (o molt més gran) a 0; o menor (o molt menor) a 0; etc.

---

# (In)significància estadística: raons conceptuals per ser crítics

* En general, no ens interessa si A i B són diferents sinó que tan diferents són

* En general, no (només) ens interessa si l'efecte de B a A és positiu, si no com de positiu

* ...

---

# (In)significància estadística: raons tècniques per ser crítics

No trobar un efecte significant és **sempre** un problema de mida de mostra.

Amb una mostra prou gran tots els efectes són significatius

---

# (In)significància estadística: raons tècniques per ser crítics

```{r}
set.seed(12)  #random seed
obs <- 5      #how many observations

datos_A <-   rnorm(n = obs, mean = 160, sd = 5)
datos_B <-   rnorm(n = obs, mean = 159, sd = 4)

id_grupo <-  c( rep('A',obs), 
                rep('B', obs)
              )

#Joining data in a data frame with two columns
df <- data.frame(dades  = c(datos_A,datos_B),
                 grup  = id_grupo)
```

---

# (In)significància estadística: raons tècniques per ser crítics

```{r}
summary(lm(dades ~ grup, data = df))
```

---

# (In)significància estadística: raons tècniques per ser crítics

```{r}
set.seed(12)  #random seed
obs <- 1000000      #how many observations

datos_A <-   rnorm(n = obs, mean = 160, sd = 5)
datos_B <-   rnorm(n = obs, mean = 159, sd = 4)

id_grupo <-  c( rep('A',obs), 
                rep('B', obs)
              )

#Joining data in a data frame with two columns
df <- data.frame(dades  = c(datos_A,datos_B),
                 grup  = id_grupo)
```



---

# (In)significància estadística: raons tècniques per ser crítics

```{r}
summary(lm(dades ~ grup, data = df))
```

---

class: inverse

# Propera sessió

* Lliurament de "Assignment 4" (08:00 AM 16/05)

***

* **Models lineals generalitzats I**