---
title: "3 Recolección de datos y muestras"
author: "Métodos empíricos 2"
date: "26/04/2022"
output:
  xaringan::moon_reader:
    nature:
      highlightLines: true
      highlightStyle: github
---

```{r preamble, echo=FALSE, message=FALSE, warning=FALSE}
library(dplyr)
library(ggplot2)
```

# Hoy

.large[
* Muestras 

* Control

* ¿Dónde están los datos?  

* Distribuciones

]

---

class: inverse, center

# Muestras

---
## Tipos de muestras
**Muestra completa**: 
toda la población  de interés 
<br>
<br>
--
**Muestra representativa/sin sesgo**: tomada de la muestra completa con un método que no depende de la muestra que se está tomando
<br>
<br>
--
**Muestra no representativa/con sesgo**: los datos son influenciados por el método de toma

---

## Tipos de muestras

¿Es la l-velarizada (vs. no velarizada) un fonéma del Catalán?


---


## Tamaño de muestra

--

¿Es la l-velarizada (vs. no velarizada) un fonéma del Catalán?


---

## Tamaño de muestra (p = 0.52)

Asume que la probabilidad que una palabra corta sea usada para (i) un significado frecuente es $0.52$ vs. (ii) un significado menos frecuente.

---

```{r,echo=FALSE, warning=FALSE, fig.align='center', fig.height=9, fig.width=10}
set.seed(123)
p <- 0.52
sample5 <- rbinom(n=5,size=1,prob=p)
sample10 <- rbinom(n=10,size=1,prob=p)
sample15 <- rbinom(n=15,size=1,prob=p)
sample50 <- rbinom(n=50,size=1,prob=p)
sample555 <- rbinom(n=555,size=1,prob=p)
sample1000 <- rbinom(n=1000,size=1,prob=p)
samplesize <- c(rep('5',5),
                rep('10',10),
                rep('15', 15),
                rep('50', 50),
                rep('555',555),
                rep('1000', 1000)) 
dt <- c(sample5,sample10,sample15,sample50,sample555,sample1000)
df <- data.frame(sample_size = factor(samplesize,
                                         levels=c('5', '10', '15',
                                                  '50', '555', '1000')
                                         ),
                 data = dt)

means <-aggregate(data ~  sample_size, df, mean)
means$data <- round(means$data, 2)

ggplot(df, aes(x = data)) +
  facet_wrap(~sample_size, scales='free') +
  geom_histogram(bins=5, fill='indianred') +
  geom_text(data = means, aes(label = data, y = c(2.5,5,8,25,240,400), x = 0.5), size=12) +
  theme_minimal(base_size=25) +
  theme(axis.title.x=element_blank(),
        axis.text.x=element_blank(),
        axis.ticks.x = element_blank(),
        axis.title.y=element_blank()) 


```

---

## Tamaño de muestra (p = 0.65)

Asume que la probabilidad que una palabra corta sea usada para (i) un significado frecuente es $0.65$ vs. (ii) un significado menos frecuente.

---

```{r,echo=FALSE, warning=FALSE, fig.align='center', fig.height=9, fig.width=10}
set.seed(123)
p <- 0.65
sample5 <- rbinom(n=5,size=1,prob=p)
sample10 <- rbinom(n=10,size=1,prob=p)
sample15 <- rbinom(n=15,size=1,prob=p)
sample50 <- rbinom(n=50,size=1,prob=p)
sample555 <- rbinom(n=555,size=1,prob=p)
sample1000 <- rbinom(n=1000,size=1,prob=p)
samplesize <- c(rep('5',5),
                rep('10',10),
                rep('15', 15),
                rep('50', 50),
                rep('555',555),
                rep('1000', 1000)) 
dt <- c(sample5,sample10,sample15,sample50,sample555,sample1000)
df <- data.frame(sample_size = factor(samplesize,
                                         levels=c('5', '10', '15',
                                                  '50', '555', '1000')
                                         ),
                 data = dt)

means <-aggregate(data ~  sample_size, df, mean)
means$data <- round(means$data, 2)

ggplot(df, aes(x = data)) +
  facet_wrap(~sample_size, scales='free') +
  geom_histogram(bins=5, fill = 'indianred') +
  geom_text(data = means, aes(label = data, y = c(2.5,5,8,25,240,400), x = 0.5), size=12) +
  theme_minimal(base_size=25) +
  theme(axis.title.x=element_blank(),
        axis.text.x=element_blank(),
        axis.ticks.x = element_blank(),
        axis.title.y=element_blank()) 


```

---


## Tamaño de muestra (p = 0.9)

Asume que la probabilidad que una palabra corta sea usada para (i) un significado frecuente es $0.9$ vs. (ii) un significado menos frecuente.

---

```{r,echo=FALSE, warning=FALSE, fig.align='center', fig.height=9, fig.width=10}
set.seed(123)
p <- 0.9
sample5 <- rbinom(n=5,size=1,prob=p)
sample10 <- rbinom(n=10,size=1,prob=p)
sample15 <- rbinom(n=15,size=1,prob=p)
sample50 <- rbinom(n=50,size=1,prob=p)
sample555 <- rbinom(n=555,size=1,prob=p)
sample1000 <- rbinom(n=1000,size=1,prob=p)
samplesize <- c(rep('5',5),
                rep('10',10),
                rep('15', 15),
                rep('50', 50),
                rep('555',555),
                rep('1000', 1000)) 
dt <- c(sample5,sample10,sample15,sample50,sample555,sample1000)
df <- data.frame(sample_size = factor(samplesize,
                                         levels=c('5', '10', '15',
                                                  '50', '555', '1000')
                                         ),
                 data = dt)

means <-aggregate(data ~  sample_size, df, mean)
means$data <- round(means$data, 2)

ggplot(df, aes(x = data)) +
  facet_wrap(~sample_size, scales='free') +
  geom_histogram(bins=5, fill='indianred') +
  geom_text(data = means, aes(label = data, y = c(2.5,5,8,25,240,400), x = 0.5), size=12) +
  theme_minimal(base_size=25) +
  theme(axis.title.x=element_blank(),
        axis.text.x=element_blank(),
        axis.ticks.x = element_blank(),
        axis.title.y=element_blank()) 


```

---

* Tanto sesgo como tamaño importan

* Pero cuánto importan se responde en función a la pregunta y el efecto que esperas, a priori
---

class: inverse, center

# Control

---

# Estudios piloto

Versión a pequeña escala de tu análisis

* Comprueba si el plan de análisis es realizable

* Comprueba la calidad del plan de análisis, pero no necesariamente su sensibilidad (en función al tamaño del efecto)

* Ahorra tiempo y dinero

---

# Simulaciones

Versión idealizada de tu análisis

* Comprueba si el plan de análisis (sin recolección) es realizable

* Comprueba la calidad del plan de análisis y su sensibilidad, pero es ciego a problemas de recolección y es sólo tan bueno como tus suposiciones

* Ahorra (más) tiempo y dinero

---

class: inverse, center

# ¿Dónde están los datos?

---

# Experimentales

* Laboratorio (eye-tracking, fMRI)

* Plataformas online (MTurk, Prolific)

* Recolección "en la calle"

* Datos de previos estudios (SWOW, NoRaRe, SimLex-999, VisualGenome)

---

# Datos no/semi estructurados

* Corpora (Wikipedia, Twitter)

* Scraping 

* Datos de previos estudios (CLICS)

* Modelos (word embeddings; language models)

---

class: inverse, center

# Distribuciones

---

## Distribucion normal (Gaussiana)
.pull-left[
```{r, echo=FALSE, warning=FALSE, message=FALSE}
x <- rnorm(n=10000,mean=170,sd=2)
df <- data.frame(datos = x)

ggplot(df, aes(x = datos)) +
  geom_histogram(aes(y = ..density..), fill='indianred', col='black', bins=30) + 
  theme_minimal(base_size=20) + 
  geom_density() + 
  theme(axis.title.y=element_blank(),
        axis.title.x = element_blank())

```
]
.pull-right[
**y ~ Normal(** $\mu$, $\sigma$ **)**
<br>
<br>
**y ~ Normal(** promedio, desv. est. **)**
<br>
<br>
**y ~ Normal(170, 2)**

]

---
## Distribucion normal (Gaussiana)

* **Valores posibles:** Números reales

* **Parámetros:** promedio, desviación estándar

* Común "en la naturaleza" y epistémicamente liviana

---

## Distribucion Bernoulli (Binomial)
.pull-left[
```{r, echo=FALSE, warning=FALSE, message=FALSE}
x <- rbinom(n = 5000, size = 1, p = 0.5) 
df <- data.frame(datos = x)

ggplot(df, aes(x = datos)) +
  geom_histogram(fill='indianred', col='black', bins=30) + 
  theme_minimal(base_size=20) + 
  theme(axis.title.y=element_blank(),
        axis.title.x = element_blank())

```
]
.pull-right[
**y ~ Bernoulli(** $p$ **)**
<br>
<br>
**y ~ Bernoulli(** prob. de éxito **)**
<br>
<br>
**y ~ Bernoulli(0.5)**

]

---

## Distribucion Bernoulli (Binomial)

* **Valores posibles:** $0$ o $1$

* **Parámetros:** probabilidad de éxito ( $1$ )

* Común experimentos y ciencias sociales

---


## Distribucion Poisson
.pull-left[
```{r, echo=FALSE, warning=FALSE, message=FALSE}
x <- rpois(n = 50000, lambda = 170)
df <- data.frame(datos = x)

ggplot(df, aes(x = datos)) +
  geom_histogram(fill='indianred', col='black', bins=20) + 
  theme_minimal(base_size=20) + 
  theme(axis.title.y=element_blank(),
        axis.title.x = element_blank())

```
]
.pull-right[
**y ~ Poisson(** $\lambda$ **)**
<br>
<br>
**y ~ Poisson(** ritmo **)**
<br>
<br>
**y ~ Poisson(170)**

]

---

## Distribucion Poisson

* **Valores posibles:** números naturales + 0

* **Parámetros:** ritmo ( expectativa de promedio )

* Común en ciencias sociales, cuando contamos eventos

* Su varianza es igual a su ritmo/promedio $\Rightarrow$ <br>su desviación estándar es $\sqrt{\lambda}$ 

---

class: inverse

# Próxima sesión

* Entrega de "Assignment 3" (08:00 AM 03/05)

***

* **Introducción a la regresión**


