---
title: "5 Regresión con más de un predictor"
author: "Métodos empíricos 2"
date: "10/05/2022"
output:
  xaringan::moon_reader:
    nature:
      highlightLines: true
      highlightStyle: github
---

```{r preamble, echo=FALSE, message=FALSE, warning=FALSE}
library(dplyr)
library(ggplot2)
```

# Hoy

.large[
* Múltiples predictores 

* Caso de estudios (continuado)

]

---

class: inverse, center

# Múltiples predictores

---

# Misma formula, más sumandos

$$\Large y = \beta_0 + \beta_1 x_1 + ... \beta_n x_n + \text{error}$$
<br>
***
<br>

$$\Large y \sim \text{Normal}(\mu,\sigma)$$
$$\Large \mu = \beta_0 + \beta_1 x_1 + ... \beta_n x_n$$

---

# Caso de estudios: tono

```{r}
df <- read.csv("https://tinyurl.com/polite-data")
head(df)
```

<br>
***

--

<br>
$$\Large \text{pitch} = \beta_0 + \beta_1 \text{gender} + \beta_2\text{context}$$
---

# Descripción de variables (género)

````{r}
unique(df$gender)
df %>% 
  filter(gender == 'M') %>%
  nrow()
df %>% 
  filter(gender == 'F') %>%
  nrow()
```

---

# Descripción de variables (contexto)

````{r}
unique(df$context)
df %>% 
  filter(context == 'inf') %>%
  nrow()
df %>% 
  filter(context == 'pol') %>%
  nrow()
```

---


# Descripción de variables (tono)

```{r, warning=FALSE, fig.align='center', out.width='65%', echo=FALSE}
ggplot(data = df,
       aes(x = pitch)) +
  geom_histogram(bins=50, fill = 'indianred', col='black') +
  theme_minimal(base_size=20)
```

---

# Posible relación entre predictor y variable (género)


```{r, echo=FALSE, fig.align='center', out.width='65%', echo=FALSE}
ggplot(df, aes(x = pitch, fill = gender)) +
         geom_histogram(bins=70, alpha=0.6, position='identity') +
         theme_minimal(base_size=20)
```

---

# Posible relación entre predictor y variable (género)


```{r, echo=FALSE, fig.align='center', out.width='65%', echo=FALSE}
ggplot(df, aes(y = pitch, x = gender)) +
         geom_point() +
         theme_minimal(base_size=20)
```

---
# Modelo género

````{r}
pitch_model1 <- lm(formula = pitch ~ 1 + gender,
                   data = df)
summary(pitch_model1)
```

---

# Modelo género

```{r}
coef(pitch_model1)
```

```{r}
df %>%
  filter(gender == 'F') %>%
  pull() %>%
  mean()

df %>%
  filter(gender == 'M') %>%
  pull() %>%
  mean()
```

---

# Posible relación entre predictor y variable (contexto)

```{r, echo=FALSE, fig.align='center', out.width='65%'}
ggplot(df, aes(x = pitch, fill = context)) +
         geom_histogram(bins=50, alpha=0.6, position='identity') +
         theme_minimal(base_size=20) 
```

---


# Posible relación entre predictor y variable (contexto)

```{r, echo=FALSE, fig.align='center', out.width='65%'}
ggplot(df, aes(y = pitch, x = context)) +
         geom_point() +
         theme_minimal(base_size=20) 
```

---

# Modelo contexto

```{r}
pitch_model2 <- lm(formula = pitch ~ 1 + context,
                   data = df)
summary(pitch_model2)
```

---

# Modelo con ambos predictores

```{r}
pitch_model3 <- lm(formula = pitch ~ 1 + gender + context,
                   data = df)
summary(pitch_model3)
```

---

# Todos nuestros modelos (parámetros)

```{r}
summary(pitch_model3)$coefficients
```

```{r}
summary(pitch_model2)$coefficients
```

```{r}
summary(pitch_model1)$coefficients
```


---

# Todos nuestros modelos (goodness of fit)

```{r}
summary(pitch_model3)$r.squared
```

```{r}
summary(pitch_model2)$r.squared
```

```{r}
summary(pitch_model1)$r.squared
```

---

# Resumen: regresión lineal

* Estimación de relación lineal entre uno o más predictores y un resultado.

* Predicción de resultado a base de predictores (+ error)

* Permite relaciones más complejas<br><br>$$ y = \beta_0 + \beta_1 (\text{context} \times \text{gender})$$<br> $$ y = \beta_0 + \beta_1 \text{log(age)}$$

* Estimación de error de predicciones, e incertidumbre sobre parámetros

---

class: inverse

# Próxima sesión

* Entrega de "Assignment 5" (08:00 AM 17/05)

***

* **Modelos lineales generalizados I**

*** 

* Ejercicio práctico: 17/05 - 24/05

* Entrega parte II de "Revisión por pares": 24/05 - 31/05

* Informe final: 28/06
