---
title: "4 Introducción a la regresión"
author: "Métodos empíricos 2"
date: "03/05/2022"
output:
  xaringan::moon_reader:
    nature:
      highlightLines: true
      highlightStyle: github
---

```{r preamble, echo=FALSE, message=FALSE, warning=FALSE}
library(dplyr)
library(ggplot2)
```

# Hoy

.large[
* Intuiciones 

* Líneas

* Regresión lineal 


]

---

class: inverse, center

# Intuiciones

---

## Regresión

Técnica fundamental para predecir un **resultado** a base de uno o más **predictores**

* Predicción

* Exploración de asociaciones

* Extrapolación

* Inferencia causal

---

## Regresión lineal

Estimación de relación **lineal** entre resultado ( $y$ ) y uno o más predictores ( $x$ ). Otra formulación: Estimación de predicción de $y$ a base de $x$.

```{r, echo=FALSE, warning=FALSE, message=FALSE,fig.align='center',out.width='55%'}
library(ggplot2)

set.seed(123)

x <- rnorm(n = 34, mean = 20, sd = 2)
err <- rnorm(n = 34, mean = 0,sd=1)
y <- x/2 + err

df <- data.frame(resultado = y, predictor = x)
ggplot(df, aes(x = predictor, y = resultado)) +
  geom_point() +
  geom_smooth(method='lm') +
  theme_minimal(base_size=25) +
  xlab('predictor (x)') +
  ylab('resultado (y)')
```

---

## Regresión lineal (ejemplo)

Estimación de relación **lineal** entre resultado ( *tono* ) y uno o más predictores ( *género*; *contexto*; *edad* ). Otra formulación: Estimación de predicción de *tono* a base de *género* y/o *contexto* y/o *edad*.

```{r, echo=FALSE, warning=FALSE, message=FALSE,fig.align='center',out.width='55%'}
set.seed(121)
#df <- read_csv("https://tinyurl.com/polite-data") #download data 
#df_male <- df %>% filter(gender == 'M', context=='pol')

ages <- rpois(n=100, lambda=20)
pitch <- 160 - (3 * ages) + rnorm(n=100,mean=0,sd=30)
df <- data.frame(ages = ages, pitch = pitch)

ggplot(df, aes(x = ages, y = pitch)) +
  geom_point() +
  theme_minimal(base_size=25) +
  xlab('edad (x)') +
  ylab('tono (y)')
```

---


## Regresión lineal (ejemplo)

Estimación de relación **lineal** entre resultado ( *tono* ) y uno o más predictores ( *género*; *contexto*; *edad* ). Otra formulación: Estimación de predicción de *tono* a base de *género* y/o *contexto* y/o *edad*.

```{r, echo=FALSE, warning=FALSE, message=FALSE,fig.align='center',out.width='55%'}
set.seed(121)
#df <- read_csv("https://tinyurl.com/polite-data") #download data 
#df_male <- df %>% filter(gender == 'M', context=='pol')

ages <- rpois(n=100, lambda=20)
pitch <- 160 - (3 * ages) + rnorm(n=100,mean=0,sd=30)
df <- data.frame(ages = ages, pitch = pitch)

ggplot(df, aes(x = ages, y = pitch)) +
  geom_point() +
  geom_smooth(method='lm') +
  theme_minimal(base_size=25) +
  xlab('edad (x)') +
  ylab('tono (y)')
```

---


## Regresión lineal (ejemplo)

Estimación de relación **lineal** entre resultado ( *tono* ) y uno o más predictores ( *género*; *contexto*; *edad* ). Otra formulación: Estimación de predicción de *tono* a base de *género* y/o *contexto* y/o *edad*.

```{r, echo=FALSE, warning=FALSE, message=FALSE,fig.align='center',out.width='55%'}
set.seed(120)
library(readr)
df <- read_csv("https://tinyurl.com/polite-data") %>% #download data 
      mutate(context = as.factor(context),
             gender =  as.factor(gender))
df$ctx = ifelse(df$context == 'pol', 1, 0)

ggplot(df, aes(x = ctx , y = pitch)) +
  geom_point() +
  theme_minimal(base_size=25) +
  xlab('informal           formal') +
  ylab('tono (y)') +
  scale_x_discrete(labels=c("0" = "Informal", "1" = "Polite",
                              "0.5" = ''))
```

---



## Regresión lineal (ejemplo)

Estimación de relación **lineal** entre resultado ( *tono* ) y uno o más predictores ( *género*; *contexto*; *edad* ). Otra formulación: Estimación de predicción de *tono* a base de *género* y/o *contexto* y/o *edad*.

```{r, echo=FALSE, warning=FALSE, message=FALSE,fig.align='center',out.width='55%'}
set.seed(120)
library(readr)
df <- read_csv("https://tinyurl.com/polite-data") %>% #download data 
      mutate(context = as.factor(context),
             gender =  as.factor(gender))
df$ctx = ifelse(df$context == 'pol', 1, 0)

ggplot(df, aes(x = ctx , y = pitch)) +
  geom_point() +
  geom_smooth(method='lm') +
  theme_minimal(base_size=25) +
  xlab('informal           formal') +
  ylab('tono (y)') +
  scale_x_discrete(labels=c("0" = "Informal", "1" = "Polite",
                              "0.5" = ''))
```

---

class: inverse, center

# Repasando líneas

---

```{r, echo=FALSE, message=FALSE, warning=FALSE, fig.align='center',out.width='80%'}

x = seq(1,10)
y = seq(1,10)
df <- data.frame(x = x, y = y)

ggplot(df, aes(x,y)) +
    theme_minimal(base_size=25) +
    scale_y_continuous(breaks = seq(1,10)) +
    scale_x_continuous(breaks = seq(1,10))
```

---

```{r, echo=FALSE, message=FALSE, warning=FALSE, fig.align='center',out.width='80%'}

x = seq(1,10)
y = seq(1,10)
df <- data.frame(x = x, y = y)

ggplot(df, aes(x,y)) +
    geom_point(aes(), alpha=0) +
    geom_hline(yintercept = 5, col='indianred', size=2) +
    geom_text(aes(x = 5, y = 5.5), label = 'y = 5', size=10, col='indianred') + 
    theme_minimal(base_size=25) +
    scale_y_continuous(breaks = seq(1,10)) +
    scale_x_continuous(breaks = seq(1,10)) 
```

---
```{r, echo=FALSE, message=FALSE, warning=FALSE, fig.align='center',out.width='80%'}

x = seq(1,10)
y = seq(1,10)
df <- data.frame(x = x, y = y)

ggplot(df, aes(x,y)) +
    geom_point(aes(), alpha=0) +
    geom_hline(yintercept = 5, col='indianred', size=2) +
    geom_text(aes(x = 5, y = 5.5), label = 'y = 5', size=10, col='indianred') +     geom_hline(yintercept = 2, col='steelblue', size=2) +
    geom_text(aes(x = 2, y = 2.5), label = 'y = 2', size=10, col='steelblue') +
    theme_minimal(base_size=25) +
    scale_y_continuous(breaks = seq(1,10)) +
    scale_x_continuous(breaks = seq(1,10)) 
```

---
```{r, echo=FALSE, message=FALSE, warning=FALSE, fig.align='center',out.width='80%'}

x = seq(0,10)
y = seq(0,10)
df <- data.frame(x = x, y = y)

ggplot(df, aes(x,y)) +
    geom_point(aes(), alpha=0) +
    geom_abline(slope = 1, intercept = 2,  col='indianred', size=2) +
    geom_text(aes(x = 5, y = 5.5), label = 'y = 2 + x', size=10, col='indianred') +    
  geom_hline(yintercept = 2, col='steelblue', size=2) +
    geom_text(aes(x = 2, y = 2.5), label = 'y = 2', size=10, col='steelblue', size=2) +
    theme_minimal(base_size=25) +
    scale_y_continuous(breaks = seq(0,10)) +
    scale_x_continuous(breaks = seq(0,10))
```


---

```{r, echo=FALSE, message=FALSE, warning=FALSE, fig.align='center',out.width='80%'}

x = seq(0,10)
y = seq(0,10)
df <- data.frame(x = x, y = y)

ggplot(df, aes(x,y)) +
    geom_point(aes(), alpha=0) +
    geom_abline(slope = 1, intercept = 2,  col='indianred', size=2) +
    geom_text(aes(x = 5, y = 5.5), label = 'y = 2 + x', size=10, col='indianred') +
    geom_abline(slope = 1*0.5, intercept = 2,  col='lightskyblue',size=2) +
    geom_text(aes(x = 8, y = 4.5), label = 'y = 2 + (0.5*x)', size=10, col='lightskyblue') +
    geom_hline(yintercept = 2, col='steelblue', size=2) +
    geom_text(aes(x = 2, y = 2.5), label = 'y = 2', size=10, col='steelblue') +
    theme_minimal(base_size=25) +
    scale_y_continuous(breaks = seq(0,10)) +
    scale_x_continuous(breaks = seq(0,10))
```

---

```{r, echo=FALSE, message=FALSE, warning=FALSE, fig.align='center',out.width='65%'}
set.seed(121)

ages <- rpois(n=100, lambda=20)
pitch <- 160 - (3 * ages) + rnorm(n=100,mean=0,sd=30)
df <- data.frame(ages = ages, pitch = pitch)

ggplot(df, aes(x = ages, y = pitch)) +
  geom_point() +
  theme_minimal(base_size=25) +
  xlab('edad (x)') +
  ylab('tono (y)')
```

---

# tono = $\beta_0$ + ( $\beta_1 \times$ edad)

```{r, echo=FALSE, message=FALSE, warning=FALSE, fig.align='center',out.width='65%'}
set.seed(121)
#df <- read_csv("https://tinyurl.com/polite-data") #download data 
#df_male <- df %>% filter(gender == 'M', context=='pol')

ages <- rpois(n=100, lambda=20)
pitch <- 160 - (3 * ages) + rnorm(n=100,mean=0,sd=30)
df <- data.frame(ages = ages, pitch = pitch)

ggplot(df, aes(x = ages, y = pitch)) +
  geom_point() +
  theme_minimal(base_size=25) +
  xlab('edad (x)') +
  ylab('tono (y)')
```

---

# tono = 110 + (1.5 $\times$ edad) ?
```{r, echo=FALSE, message=FALSE, warning=FALSE, fig.align='center',out.width='65%'}
set.seed(121)
#df <- read_csv("https://tinyurl.com/polite-data") #download data 
#df_male <- df %>% filter(gender == 'M', context=='pol')

ages <- rpois(n=100, lambda=20)
pitch <- 160 - (3 * ages) + rnorm(n=100,mean=0,sd=30)
df <- data.frame(ages = ages, pitch = pitch)

ggplot(df, aes(x = ages, y = pitch)) +
  geom_point() +
  geom_abline(intercept = 110, slope = 1.5, col='indianred', size=2) + 
  geom_text(aes(x = 25, y = 165), label = 'y = 110 + 1.5 * x', size=10, col='indianred') +
  theme_minimal(base_size=25) +
  xlab('edad (x)') +
  ylab('tono (y)')
```

---
# Intuición del algorítmo de regresión

Busca la línea que minimiza el error (cuadrado)

En otras palabras: Busca la línea que, en promedio, está lo más cerca de los puntos


---

# Dónde pondríais la línea?

```{r, echo=FALSE, message=FALSE, warning=FALSE, fig.align='center',out.width='65%'}
set.seed(121)

ages <- rpois(n=100, lambda=20)
pitch <- 160 - (3 * ages) + rnorm(n=100,mean=0,sd=30)
df <- data.frame(ages = ages, pitch = pitch)

ggplot(df, aes(x = ages, y = pitch)) +
  geom_point() +
  theme_minimal(base_size=25) +
  xlab('edad (x)') +
  ylab('tono (y)')
```

---
# tono = 159 + (-2.9 $\times$ edad)

```{r, echo=FALSE, message=FALSE, warning=FALSE, fig.align='center',out.width='65%'}
set.seed(121)
#df <- read_csv("https://tinyurl.com/polite-data") #download data 
#df_male <- df %>% filter(gender == 'M', context=='pol')


ages <- rpois(n=100, lambda=20)
pitch <- 160 - (3 * ages) + rnorm(n=100,mean=0,sd=30)
df <- data.frame(ages = ages, pitch = pitch)
m <- lm(df$pitch ~ df$ages)


ggplot(df, aes(x = ages, y = pitch)) +
  geom_point() +
  geom_abline(intercept = coef(m)[[1]], slope =coef(m)[[2]], col='indianred', size=2) + 
  geom_text(aes(x = 25, y = 165), label = 'y = 159 + -2.9 * x', size=10, col='indianred') +
  theme_minimal(base_size=25) +
  xlab('edad (x)') +
  ylab('tono (y)')
```

---

class: inverse, center

# Regresión lineal

---

## Regresión lineal

Estimado de relación **lineal** entre resultado ( $y$ ) y uno o más predictores. 

Con un solo predictor $x$:

$$y_i = \beta_0 + \beta_1 x_i + \text{error}$$

<br>
***
<br>

$$y_i \sim \text{Normal}(\mu_i,\sigma),$$
$$\mu_i  = \beta_0 + \beta_1 x_i$$

---

## Regresión lineal

Estimado de relación **lineal** entre *tono* ( $y$ ) y uno o más predictores. 

Con un solo predictor *edad*:

$$y_i = \beta_0 + \beta_1 \text{edad}_i + \text{error}$$

<br>
***
<br>

$$y_i \sim \text{Normal}(\mu_i,\sigma),$$
$$\mu_i  = \beta_0 + \beta_1 \text{edad}_i$$
---
# Regresión lineal (R)

```{r,echo=TRUE,warning=FALSE, message=FALSE}
head(df)
nrow(df)
```


---

# Regresión lineal (R)

```{r, echo=TRUE, message=FALSE, warning=FALSE}
pitch_model <- lm(df$pitch ~ df$ages) #resultado ~ predictor(es)
pitch_model
```

<br>
***
<br>
$$tono_i = 159 + (-2.9 \times \text{edad}_i)$$
--

¿Cuál es la predicción del tono esperado de una persona de 12 años de edad? ¿Y de una de 25? 

---
# Más allá de predicciones

```{r}
summary(pitch_model)
```

---

# Residuales
Differencia entre predicción y resultado real.

```{r}
summary <- summary(pitch_model)
summary$residuals[1:5]
```

---

# Más allá de predicciones

```{r}
summary(pitch_model)
```

---

# Residuales

```{r, fig.align='center',out.width='65%'}
plot(pitch_model$residuals)
```

---

# Error estándar (standard error)
Incertidúmbre del modelo al respecto de un parámetro

```{r, warning=FALSE, message=FALSE}
summary$coefficients
```

---

# Más allá de predicciones

```{r}
summary
```

---

# Residual standard error

El valor (estimado) del error del modelo. Corresponde a $\sigma$ o *error* en las formulas de abajo.
<br><br>
$$\Large y \sim \text{Normal}(\mu, \mathbf{\sigma})$$
$$\Large\mu_i = \beta_0 + \beta_1 x_1 + ... \beta_n x_n$$
<br>
***
<br>

$$\Large y = \beta_0 + \beta_1 x_1 + ... \beta_n x_n + \text{error}$$
---

# Goodness of fit

$R^2$ es la proporción de la varianza del resultado que explican los predictores. 

```{r}
summary$r.squared
```


---

# Más allá de predicciones

```{r}
summary
```
---

class: inverse

# Próxima sesión

* Entrega de "Assignment 4" (08:00 AM 10/05)
* Entrega de parte I de "Revisión por pares" (08:00 AM 10/05)

***

* **Regresión con más de un predictor**

---

# Transformaciones: Centrar

Centrar datos implica restar una constante a todos los valores de una variable

```{r}
mean(df$ages)                           #promedio de edades
df$ages.cent <- df$ages - mean(df$ages) #var. centrado
lm(df$pitch ~ df$ages.cent)             #coefficiente centrado
```


